臺灣高等法院刑事判決
上　訴　人
即　被　告　乙○○
選任辯護人　鐘耀盛律師
　　　　　　謝宗翰律師
上列上訴人因違反藥事法等案件，不服臺灣臺北地方法院95年度
訴字第1387號，中華民國96年4月13日第一審判決（起訴案號：
臺灣臺北地方法院94年度偵字第19318、19319號、95年度偵字第
546、2487號），提起上訴，本院判決如下：
    主  文
原判決撤銷。
乙○○明知為偽藥，而販賣，處有期徒刑壹年貳月，減為有期徒
刑柒月。
扣案如附表「偽藥數量」欄所載之物均沒收。
    事  實
一、乙○○於民國八十七年間，因犯過失傷害罪，經臺灣士林地
    方法院以八十六年度易字第九七九號判決判處罰金銀元一千
    元確定，於八十七年七月二十一日罰金繳清執行完畢（不構
    成累犯）。
二、乙○○係址設臺北市中山區○○○路九十六號一樓五條藥局
    負責人，明知如附表所示之「時時猛ＣＩＡＬＩＳ」 (又稱
    犀利士)、「ＳＴＩＬＮＯＸ使蒂諾斯」、「ＺＡＮＴＡＣ
    」、「ＶＩＡＧＲＡ」及「ＲＥＤＵＣＴＩＬ」等商標名稱
    圖樣，分別係美商禮來ＩＣＯＳ有限公司、法商賽諾菲安萬
    特公司、英商葛蘭素集團公司、美商輝瑞產品公司（以下分
    別簡稱為美商禮來公司、法商賽諾菲公司、英商葛蘭素公司
    、美商輝瑞公司）及德商可諾爾公司（嗣該公司名稱變更為
    德商克諾爾有限公司）向我國經濟部前中央標準局（現改制
    為智慧財產局）及智慧財產局申請註冊，經核准取得指定使
    用於藥品等商品之商標專用權（商標註冊號數分別為：第0
    0000000號、第00000000號、第00000
    000號、第00000000號、第00000000號
    、第00000000號及第00000000號），現均
    仍在商標權（延展）專用期間內，且德商克諾爾有限公司業
    將「ＲＥＤＵＣＴＩＬ」商標名稱圖樣之商標專用權受讓予
    德商亞培公司，德商亞培公司再授權美商亞培股份有限公司
    （下稱美商亞培公司）使用，未經上開商標權人或被授權人
    之同意，不得於同一商品即藥品使用相同之註冊商標（相關
    之商標圖樣、註冊號數、專用期間、專用權人均詳如附表所
    示）；且明知李肆清（李肆清製造偽藥犯行業經臺灣士林地
    方法院以九十三年度訴字第六四六號判決判處有期徒刑二年
    六月在案）向其所兜售之分別使用「ＣＩＡＬＩＳ」、「Ｓ
    ＴＩＬＮＯＸ」、「ＺＡＮＴＡＣ」、「ＶＩＡＧＲＡ」及
    「ＲＥＤＵＣＴＩＬ」等如附表所示之藥品一批（除罐裝之
    仿冒「ＲＥＤＵＣＴＩＬ」五十瓶包裝瓶上無標示字樣且無
    藥品說明書外，其餘於其上均附有印製上開商標圖樣、專用
    權人公司名稱等標示之包裝盒及藥品說明書即仿單），及其
    等之外包裝盒暨藥品說明書等物品，均係未經美商禮來公司
    、法商賽諾菲公司、英商葛蘭素公司、美商輝瑞公司及美商
    亞培公司等公司之同意或授權，意圖欺騙他人而於同一商品
    使用相同於上開註冊商標圖樣之仿冒商標商品，且係未經行
    政院衛生署核准擅自製造之偽藥，仿單即藥品使用說明書為
    偽造上開公司名義之私文書，外包裝盒上標示之公司、商標
    名稱圖樣則均係偽造之準私文書，足以對外表示該等藥錠分
    別係上開公司所製造而使消費者誤認該等藥錠確為上開公司
    所製造。詎乙○○仍基於意圖營利販賣上開仿冒商標之偽藥
    商品及行使偽造私文書、準私文書之犯意，於九十二年七月
    間某日，以低於市價之不詳價格向李肆清販入上開仿冒商標
    之偽藥，包括外包裝盒及藥品說明書（數量詳如附表所示）
    後，將該等物品分別藏放於上址五條藥局、臺北市松山區○
    ○○路○段一三三巷六弄十五號一樓闔篙實業有限公司（下
    稱闔篙公司）及臺北市大同區○○○路一○三號十一樓之一
    住所等處（起訴書將臺北市大同區○○○路一○三號十一樓
    之一誤載為臺北市松山區○○○路一○三號十一樓之一，應
    予更正），擬販售上述仿冒商標之偽藥商品（含外包裝盒及
    藥品說明書）牟利（行使偽造私文書、準私文書罪部分不構
    成犯罪，理由詳後述）。嗣於九十四年八月十一日十五時許
    ，內政部警政署航空警察局持臺灣桃園地方法院所核發九十
    四年度聲搜字第六七五號搜索票前往上開三處所（即五條藥
    局、闔篙公司及乙○○住所）執行搜索而查獲，並當場在上
    開闔篙公司處扣得仿冒「ＲＥＤＵＣＴＩＬ」藥錠五十罐（
    每罐一千顆，共五萬顆）、仿冒「ＣＩＡＬＩＳ」藥錠一百
    盒（每盒四顆，共四百顆）、仿冒「ＳＴＩＬＮＯＸ」藥錠
    二百盒（每盒三十顆，共六千顆）、仿冒「ＶＩＡＧＲＡ」
    藥錠六十三盒（每盒四顆，共二百五十二顆）、仿冒「ＶＩ
    ＡＧＲＡ」藥錠四片（每片四顆，共十六顆）、仿冒「ＶＩ
    ＡＧＲＡ」藥錠之外包裝盒十個及藥品說明書等物，在五條
    藥局處查獲仿冒「ＶＩＡＧＲＡ」藥錠九顆，在乙○○住所
    扣得仿冒「ＶＩＡＧＲＡ」藥錠四十罐（每罐三十顆，共一
    千二百顆）、仿冒「ＲＥＤＵＣＴＩＬ」藥錠十二盒（每盒
    三十顆，共三百六十顆）、仿冒「ＺＡＮＴＡＣ」藥錠三十
    一盒（每盒六十顆，共一千八百六十顆）等物。
三、案經內政部警政署航空警察局移送及美商禮來公司、英商葛
    蘭素公司、美商輝瑞公司、美商亞培公司訴請臺灣桃園地方
    法院檢察署檢察官呈請臺灣高等法院檢察署核准令轉臺灣臺
    北地方法院檢察署檢察官偵查起訴，暨法商賽諾菲公司、美
    商亞培公司訴請臺灣臺北地方法院檢察署檢察官偵查起訴。
    理  由
一、程序方面：按被告以外之人於審判外之陳述，雖不符刑事訴
    訟法第一百五十九條之一至第一百五十九條之四之規定，而
    經當事人於審判程序同意作為證據，法院審酌該言詞陳述或
    書面陳述作成時之情況，認為適當者，亦得為證據。又當事
    人、代理人或辯護人於法院調查證據時，知有刑事訴訟法第
    一百五十九條第一項不得為證據之情形，而未於言詞辯論終
    結前聲明異議者，視為有前項之同意，刑事訴訟法第一百五
    十九條之五第一項、第二項分別定有明文。查被告乙○○對
    於公訴人所提出之本案各項證據資料，於準備程序中委請辯
    護人代其表示意見，辯護人業已明確表示對於該等證據均無
    意見而認為有證據能力（見原審九十五年十二月四日準備程
    序筆錄），且於原審審理時亦未於言詞辯論終結前聲明異議
    而不爭執其等證據之證據能力，本院審酌該等言詞陳述或書
    面陳述作成時之狀況，並無不宜作為證據之情事，依刑事訴
    訟法第一百五十九條之五之規定，得作為證據。
二、實體方面：
    (一)訊據被告對於擔任五條藥局負責人，曾於九十二年七月
        間向李肆清購買扣案之「ＺＡＮＴＡＣ」、「ＶＩＡＧ
        ＲＡ」威而剛及「ＲＥＤＵＣＴＩＬ」諾美婷等藥品，
        且於上開時、地為警扣得如附表所示之物之事實承認不
        諱，然於原審審理及本院準備程序訊問時，均否認有何
        販賣仿冒商標之偽藥商品等違反藥事法及商標法之犯行
        ，辯稱：不知扣案藥品之商標圖樣有商標專用權，其向
        李肆清購入時不知為偽藥，於九十二年八月間因李肆清
        被查獲，其方知悉為偽藥；至在闔篙公司處所扣得之仿
        冒「ＲＥＤＵＣＴＩＬ」藥錠五十罐、仿冒「ＣＩＡＬ
        ＩＳ」藥錠一百盒及仿冒「ＳＴＩＬＮＯＸ」藥錠二百
        盒等物均係賴宗雄於搜索當日下午二時四十分許所臨時
        寄放，賴宗雄稱過一個半小時後即將之取回且當時未告
        知其內物品為何物，當日賴宗雄亦前往闔篙公司處欲取
        回該等藥品，但因偵查員未及反應而讓賴宗雄離去，並
        非其所有之物；至扣案之九顆威而剛係其於九十二年間
        所購買，本來放在抽屜內，但因偵查員前往搜索其因緊
        張而將之置放在其手提袋內，該九顆威而剛並非在陳列
        架上或是調劑室內找到的云云。
    (二)經查：
       1.「時時猛ＣＩＡＬＩＳ」、「ＳＴＩＬＮＯＸ使蒂諾
         斯」、「ＺＡＮＴＡＣ」、「ＶＩＡＧＲＡ」及「Ｒ
         ＥＤＵＣＴＩＬ」等如附表所示之商標名稱圖樣，分
         別經美商禮來公司、法商賽諾菲公司、英商葛蘭素公
         司、美商輝瑞公司及德商可諾爾公司（嗣該公司名稱
         變更為德商克諾爾有限公司）向我國經濟部前中央標
         準局（現改制為智慧財產局）及智慧財產局申請註冊
         核准，經核准取得指定使用於藥品等商品之商標專用
         權，現均仍在商標權（延展）專用期間內，且德商克
         諾爾有限公司業將「ＲＥＤＵＣＴＩＬ」商標名稱圖
         樣之商標專用權受讓予德商亞培公司，德商亞培公司
         再授權美商亞培公司使用等情，有經濟部智慧財產局
         商標註冊簿影本、中華民國商標註冊證影本、經濟部
         智慧財產局商標資料檢索服務列印資料等在卷可按。
         再扣案之上開藥品，經鑑定後確為仿冒商標之偽藥商
         品，業經告訴代理人甲○○律師、賴文萍律師、劉騰
         遠律師指訴在卷，並有禮來股份有限公司所出具「Ｃ
         ＩＡＬＩＳ」科學調查報告、法商賽諾菲公司所出具
         之「ＳＴＩＬＮＯＸ」鑑定報告、「ＺＡＮＴＡＣ」
         鑑定報告、美商輝瑞公司所出具之「ＶＩＡＧＲＡ」
         真仿鑑定分析檢驗報告及華友科技顧問股份有限公司
         所出具之「ＲＥＤＵＣＴＩＬ」檢驗報告等在卷可查
         ，復有扣案如事實欄所載偽藥之仿冒商標商品、外包
         裝盒及藥品說明書扣案可證及搜索現場照片十二張可
         佐，而包裝上開偽藥之外包裝盒上確有標示上開公司
         名稱及商標名稱，藥品說明書（仿單）亦確有偽造上
         開公司名義（但罐裝之仿冒「ＲＥＤＵＣＴＩＬ」五
         十瓶包裝瓶上無標示字樣且無藥品說明書），業經原
         審於九十六年二月七日審理時勘驗明確（見該日審判
         筆錄），是前開外包裝盒及藥品說明書分屬準私文書
         及私文書無訛。
       2.被告於原審雖辯稱不知扣案藥品之商標圖樣有商標專
         用權，其向李肆清購入時不知為偽藥，於九十二年八
         月間因李肆清被查獲，其方知悉為偽藥云云。查被告
         於警詢時業已自承上開搜索查獲之藥品均為偽藥，知
         道販賣上開藥品是非法的等語（見臺灣桃園地方法院
         檢察署九十四年度偵字第一四八○三號偵查卷宗第六
         頁），於檢察官偵訊時稱知道係偽藥，也知道不能賣
         ，因要扶養三個小孩才賣等語（見同上偵查卷宗第四
         十九頁），況被告於原審審理時自承已經營藥局十八
         年，漸趨穩定是十三年（見原審九十六年三月二十一
         日審判筆錄）等語，矧被告既以開設藥局為業，復自
         承業已經營藥局多年，其對於所購買之相關藥品是否
         具有商標專用權，是否屬偽藥當具有專業之認知，亦
         負有較一般消費者為高之注意義務，被告於無相關來
         源證明之情況下即向非屬代理商之李肆清購入扣案之
         藥品，又購進如此龐大數量，何況其亦稱於購入後有
         將所購之上開藥品切開比對（見原審九十六年二月七
         日審判筆錄第四頁），則被告何以於購買前不先要求
         對方提供藥品之來源證明先行參照以證明確屬真品，
         若謂其不知所購藥品係屬偽藥之仿冒商標商品，實與
         常理有違。是被告所辯此節，顯係卸責之詞，不足採
         信。
       3.被告雖又辯稱在闔篙公司處所扣得之仿冒「ＲＥＤＵ
         ＣＴＩＬ」藥錠五十罐、仿冒「ＣＩＡＬＩＳ」藥錠
         一百盒及仿冒「ＳＴＩＬＮＯＸ」藥錠二百盒等物均
         係賴宗雄於搜索當日下午二時四十分許所臨時寄放，
         賴宗雄稱過一個半小時後即將之取回且當時未告知其
         內物品為何物，當日賴宗雄亦前往闔篙公司處欲取回
         該等藥品，但因偵查員未及反應而讓賴宗雄離去，並
         非其所有之物；至扣案之九顆威而剛係其於九十二年
         間所購買，本來放在抽屜內，但因偵查員前往搜索其
         因緊張而將之置放在其手提袋內，該九顆威而剛並非
         在陳列架上或是調劑室內找到的云云。然查，被告既
         未提供賴宗雄之確實年籍住所供傳訊作證，其所述是
         否屬實，實已堪疑。再者，證人即當日前往搜索之警
         員陳純峰於原審審理中證稱：搜索當天並未見到有其
         他的人在闔篙公司附近跟被告打招呼，至威而剛九粒
         係在藥局查獲，但在藥局何處查獲已不復記憶，不知
         道搜索當天有無人前往找被告等語；證人即當日前往
         搜索之警員莊英壽證稱：扣案在五條藥局所查獲之少
         量威而剛在何處找到已不復記憶，亦不記得在闔篙公
         司搜索時，有無人來找被告等語；證人即當日前往搜
         索之警員李貴州證稱：查扣的九粒威而剛從何處搜獲
         之實際位置不知道，但是確實是在藥局裡面查獲，在
         要離開闔篙公司時，並未看到有人來找被告等語；證
         人即當日前往搜索之警員張伯川證稱：渠不清楚在闔
         篙公司時有無人與被告在交談等語（均見原審九十六
         年一月三日審判筆錄），均無法證明當日確有賴宗雄
         之人出現，況被告既以營利為目的向李肆清販入偽藥
         威而剛，無論係在藥局何處查獲，均無礙於被告販入
         上開偽藥之仿冒商標商品之事實認定，是本院認被告
         此節所辯，亦係卸責之詞，不足採信。被告之辯護人
         於本院聲請傳喚證人莊英壽，然證人莊英壽於原審審
         理時已證述如前，核無再度傳喚之必要，附此敘明。
         又被告雖供稱其僅向李肆清購入「ＺＡＮＴＡＣ」、
         「ＶＩＡＧＲＡ」威而剛及「ＲＥＤＵＣＴＩＬ」諾
         美婷等商品，並未向李肆清販入本案其他扣案之偽藥
         云云，李肆清亦附和被告之說詞而證稱在九十二年
         六、七月間主要是販售給被告威而剛，可能還有其他
         一、二樣，例如諾美婷，是否還有其他記得不是很清
         楚，賣給被告的具體數量記不清楚，有幾十盒左右，
         賣給被告威而剛的具體價錢記不清楚，但價錢會比代
         理商低一點，約差百分之十左右，大約是新臺幣（下
         同）一千多元，公司批發價約為一千三百多，至於諾
         美婷、善胃得賣大概一、二打，一打十二盒因當時銷
         售的對象蠻多的，無法回想，僅賣給被告一次，賣給
         被告的威而剛包裝有盒裝（每盒四顆），也有罐裝（
         每罐三十顆），盒裝就是片裝，諾美婷一盒二片，每
         片十五顆，印象中似乎沒有賣使蒂諾斯、犀力士（時
         時猛）給被告等語（見原審九十六年一月三日審判筆
         錄）。然扣案之「ＣＩＡＬＩＳ」、「ＳＴＩＬＮＯ
         Ｘ」、「ＺＡＮＴＡＣ」、「ＶＩＡＧＲＡ」、「Ｒ
         ＥＤＵＣＴＩＬ」等偽藥李肆清既均有製造該等偽藥
         之事實（見臺灣士林地方法院九十三年度訴字第六四
         六號刑事判決），則被告與李肆清既屬熟識，復已向
         李肆清購買部分偽藥，且卷內證據亦無證據足資證明
         被告曾向他人購買，李肆清又證稱僅販賣一次偽藥給
         被告等情，本之罪疑為輕，利歸被告之原則，本院認
         定被告僅向證人李肆清購入上開扣案之物品一次。
       4.綜上所述，被告販賣仿冒商標之偽藥商品行為至為灼
         然。被告所辯，均係卸責之詞而不足採。本案事證明
         確，被告犯行堪以認定，應予依法論科。
三、(一)按被告行為後，刑法部分條文業於九十四年一月七日修
        正，同年二月二日經總統令公布，並自九十五年七月一
        日起施行。修正後刑法第二條第一項規定：「行為後法
        律有變更者，適用行為時之法律。但行為後之法律有利
        於行為人者，適用最有利於行為人之法律。」，此條規
        定與刑法第一條罪刑法定主義契合，係規範行為後法律
        變更所生新舊法律比較適用之準據，是刑法第二條本身
        雖經修正，尚無比較新舊法之問題，應一律適用裁判時
        之現行刑法第二條以決定適用之刑罰法律。被告行為後
        ，藥事法第八十三條第一項已於九十三年四月二十一日
        修正公布，並自同年四月二十三日起施行，行為時即修
        正前藥事法第八十三條第一項規定為：「明知為偽藥或
        禁藥，而販賣、供應、調劑、運送、寄藏、牙保、轉讓
        或意圖販賣而陳列者，處五年以下有期徒刑，得併科新
        臺幣十萬元以下罰金。」，修正後則為：「明知為偽藥
        或禁藥，而販賣、供應、調劑、運送、寄藏、牙保、轉
        讓或意圖販賣而陳列者，處七年以下有期徒刑，得併科
        新臺幣五百萬元以下罰金。」（又藥事法第八十三條雖
        於九十五年五月三十日修正公布，並自九十五年七月一
        日起施行，然該條第一項之條項及內容均未變更修正）
        ，經比較新舊法之結果，以九十三年四月二十一日修正
        前藥事法第八十三條第一項之規定有利於被告，依刑法
        第二條第一項規定，應適用行為時即修正前之藥事法第
        八十三條第一項規定。又被告行為後，商標法亦於九十
        二年五月二十八日修正公布全文九十四條，並自公布日
        起六個月後施行（即自九十二年十一月二十八日起施行
        ），行為時即修正前商標法第六十二條、第六十三條分
        別規定為：「意圖欺騙他人，有左列情事之一者，處三
        年以下有期徒刑、拘役或科或併科新臺幣二十萬元以下
        罰金：一、於同一商品或類似商品，使用相同或近似於
        他人註冊商標之圖樣者。二、於有關同一商品或類似商
        品之廣告、標帖、說明書、價目表或其他文書，附加相
        同或近似於他人註冊商標圖樣而陳列或散布者。」、「
        明知為前條商品而販賣、意圖販賣而陳列、輸出或輸入
        者，處一年以下有期徒刑、拘役或科或併科新臺幣五萬
        元以下罰金。」，修正後上開二條文移列至第八十一條
        、第八十二條而分別規定為「未得商標權人或團體商標
        權人同意，有下列情形之一者，處三年以下有期徒刑、
        拘役或科或併科新臺幣二十萬元以下罰金：一、於同一
        商品或服務，使用相同之註冊商標或團體商標者。二、
        於類似之商品或服務，使用相同之註冊商標或團體商標
        ，有致相關消費者混淆誤認之虞者。三、於同一或類似
        之商品或服務，使用近似於其註冊商標或團體商標之商
        標，有致相關消費者混淆誤認之虞者。」、「明知為前
        條商品而販賣、意圖販賣而陳列、輸出或輸入者，處一
        年以下有期徒刑、拘役或科或併科新臺幣五萬元以下罰
        金。」，經比較新舊法之結果，以行為時即修正前商標
        法第六十三條之規定有利於被告，依刑法第二條第一項
        規定，應適用行為時即修正前之商標法第六十三條規定
        。核被告所為，係犯行為時即九十三年四月二十一日修
        正前藥事法第八十三條第一項之販賣偽藥罪及行為時即
        修正前商標法第六十三條之販賣仿冒商標商品罪。再被
        告所販賣擅自製造之偽藥，雖同時亦販賣冒用藥物名稱
        、仿單及標籤之藥物，然藥事法第八十六條第二項應與
        藥事法第八十三條第一項第一項有法條競合之補充關係
        ，僅論以較重第八十三條第一項販賣偽藥罪即已足，起
        訴書認被告所為亦觸犯藥事法第八十六條第二項之明知
        係冒用他人名稱標籤之藥物而販賣罪，且認被告所為與
        上開二罪有想像競合犯之關係云云，猶有誤會，附此敘
        明。另行為時即修正前藥事法第八十三條第一項、行為
        時即修正前商標法第六十三條之法定刑均有罰金刑之規
        定，業如前述，且上開二罪之罰金刑均以新臺幣為單位
        ，被告行為後亦無變更，依修正後刑法第三十三條第五
        款：「主刑之種類如下：‧‧‧五、罰金：新臺幣一千
        元以上，以百元計算之。」之規定，該二罪所得科處之
        罰金刑最低為新臺幣一千元；然依被告行為時之刑罰法
        律即修正前刑法第三十三條第五款規定之罰金最低額（
        銀元）一元計算，該罪之罰金刑最低額為銀元一元，若
        換算為新臺幣，最低額僅為新臺幣三元，因此，就罰金
        刑法定最低刑度部分比較上述修正前、後之刑罰法律，
        自以被告行為時即修正前刑法第三十三條第五款之規定
        較有利於被告。
    (二)所謂販賣者，不以販入之後復行賣出為必要，苟係以營
        利為目的販入或賣出，有一及此，犯罪即屬成立（最高
        法院六十五年臺上字第二五○○號判例意旨參照），查
        被告係以營利為目的販入前開偽藥之仿冒商標商品，並
        擬賣出該等偽藥之仿冒商標商品之事實，既經本院認定
        明確，業如前述，卷內雖無證據證明被告業已賣出，然
        被告所為顯屬販賣既遂，殆無疑義，公訴人認被告多次
        販賣所為係成立修正前刑法第五十六條之連續犯云云，
        猶有誤會。被告以一行為同時販入偽藥及仿冒商標商品
        （侵害數公司數商標專用權）之犯行，為一行為同時觸
        犯數罪名、侵害數法益之想像競合犯，應依刑法第五十
        五條之規定，從一重依行為時即修正前藥事法第八十三
        條第一項之販賣偽藥罪處斷（按刑法第五十五條但書之
        增訂，僅為法理之明文化，並非法律有變更，自無新舊
        法比較之必要，附此敘明）。
    (三)原審以被告所犯事證明確，予以論罪科刑，固非無見。
        惟查：中華民國96年罪犯減刑條例於96年7月4日公布，
        並自96年7月16日施行，原審未及審酌，尚有未合。被
        告乙○○上訴意旨先否認犯罪，辯稱伊不知道所販賣之
        藥品係偽藥云云 (見本院卷第34頁)，嗣又承認犯行，
        請求從輕量刑 (見本院卷第44頁背面)。然查: 被告確
        有販賣仿冒商標之偽藥商品等違反藥事法及商標法之犯
        行，已如前述，而原審審酌被告侵害他人商標，對商標
        專用權人潛在市場利益造成侵害非輕，有礙公平交易秩
        序，並有損我國之國際形象，扣案之偽藥甚多（真品之
        市價總計約達八百十四萬餘元，見臺灣桃園地方法院檢
        察署九十四年度偵字第一四八○三號偵查卷宗第九十九
        頁）、犯罪動機、目的、手段及被告犯罪後之態度等一
        切情狀，量處被告有期徒刑1年2月，量刑難謂有過重之
        情事。是故，被告上訴意旨，核無理由。另被告辯護人
        辯稱：本件被告扣案偽藥中，其中5萬粒諾美婷藥錠並
        無外包裝及標籤，無法販賣，應扣除其價額；且經辯護
        人向合法藥局查訪扣案偽藥之真品價格，扣案偽藥之價
        值總計並非原審認定之840萬元云云，請求從輕量刑。
        然查：原審審酌被告乙○○經查扣之偽藥計有威而鋼（
        ＶＩＡＧＲＡ）1,477錠、諾美婷（ＲＥＤＵＣＴＩＬ
        ）50,360粒、犀利士（ＣＩＡＬＩＳ）400錠、使蒂諾
        斯（ＳＴＩＬＮＯＸ）6,000錠、善胃得（ＺＡＮＴＡ
        Ｃ）1,860錠，以其等之真品市價（威而鋼單價450元、
        諾美婷單價143元、犀利士單價450元，使蒂諾斯單價11
        元、善胃得單價17元）計算扣案偽藥之真品市價總計約
        達814餘萬元（見94年度偵字第14803號偵查卷第99頁）
        ，作為量刑之參考，並非作為認定被告犯罪事實之依據
        ；而被告乙○○扣案之偽藥數量確如前述（威而鋼
        1,477錠、諾美婷50,360粒、犀利士400錠、使蒂諾斯
        6,000錠、善胃得1,860錠），按偽藥之價值與真品市價
        本有差異，原審以其真品市價作為量刑之參考，無礙於
        被告販入上開偽藥之事實認定，被告之辯護人上開所辯
        ，亦不足作為有利於被告之認定。惟原判決既有上開可
        議之處，自應由本院予以撤銷改判。爰審酌被告不自正
        常管道取得藥品，並大量採購擬販賣不特定人，數量之
        多對相關社會消費大眾身體健康危害甚鉅，而商標具有
        辨識商品來源之功用，且企業者通常經過相當時間並投
        入大量資金於商品之行銷及品質之改良，始得使該商標
        具有代表一定品質之效，被告侵害他人商標，對商標專
        用權人潛在市場利益造成侵害非輕，有礙公平交易秩序
        ，並有損我國之國際形象，扣案之偽藥甚多（威而鋼（
        ＶＩＡＧＲＡ）1,477錠、諾美婷（ＲＥＤＵＣＴＩＬ
        ）50,360粒、犀利士（ＣＩＡＬＩＳ）400錠、使蒂諾
        斯（ＳＴＩＬＮＯＸ）6,000錠、善胃得（ＺＡＮＴＡ
        Ｃ）1,860錠）、犯罪動機、目的、手段及被告犯罪後
        之態度等一切情狀，量處如主文第2項所示之刑，以示
        懲儆。又被告乙○○所為本件犯行，犯罪時間在96年4
        月24日以前，所犯行為時即修正前藥事法第83條第一項
        之販賣偽藥罪，經宣告未逾有期徒刑1年6月之刑，核與
        中華民國96年罪犯減刑條例第2條第1項第3款之減刑條
        件相符，依法減為有期徒刑7月。
    (四)至扣案如附表所示物品，藥品部分雖經鑑定均為偽藥，
        固依行為時即修正前藥事法第七十九條規定應由主管之
        行政機關沒入銷燬之，惟本案尚未經行政機關沒入銷燬
        ，且被告販賣該等使用仿冒商標之偽藥，同時亦屬行為
        時即修正前商標法第六十四條之仿冒商標商品而為法院
        應義務沒收之物，雖與被告論罪主刑之藥事法有割裂適
        用之虞，縱回歸刑法總則，又因本案既有商標法之特別
        規定，屬刑法第十一條但書之情況，自不得再行援用刑
        法總則違禁物之一般沒收規定，本院仍應依行為時即修
        正前商標法第六十四條諭知沒收。至藥品以外之外包裝
        盒（含外包裝盒、仿單即藥品說明書），均係仿冒附表
        所示公司商標專用權人之商標商品，不問屬於犯人與否
        ，應依行為時即商標法第六十四條規定併予宣告沒收。
四、(一)公訴意旨另以：被告明知李肆清自九十二年七月間起，
        向其兜售藥錠上分別使用「ＣＩＡＬＩＳ」、「ＳＴＩ
        ＬＮＯＸ」、「ＺＡＮＴＡＣ」、「ＶＩＡＧＲＡ」及
        「ＲＥＤＵＣＴＩＬ」等如附表所示商標之藥錠一批及
        每盒（瓶）附有印製上開商標等標示之包裝、說明書，
        均未經禮來公司、賽諾菲公司、葛蘭素公司、輝瑞公司
        、亞培公司等之同意或授權，且該包裝、說明書上有標
        示禮來公司等公司之名稱，足以對外表示該等藥錠分別
        係禮來公司等公司所製造之一定用意證明之準私文書，
        足以使消費者誤認該等藥錠為上開公司所製造，被告竟
        基於偽造文書之概括犯意，以不詳價格，向李肆清販入
        上開仿冒商標之偽藥，並自購入日起，在上址五條藥局
        販售予不特定人牟利，足以生損害於上開商標權人及消
        費大眾，因認被告此部分所為涉犯刑法第二百十六條、
        第二百二十條、第二百十條之行使偽造私文書罪嫌，於
        原審審理中更認被告所販售之上開「ＳＴＩＬＮＯＸ」
        偽藥，因含有第四級毒品之成分，故被告所為亦觸犯毒
        品危害防制條例第四條第四項之販賣第四級毒品罪嫌云
        云（見九十六年二月十三日九十六年度蒞字第二八○號
        補充理由書、原審九十六年三月二十一日審判筆錄）。
    (二)按犯罪事實應依證據認定之，無證據不得認定犯罪事實
        ；無證據能力、未經合法調查之證據，不得作為判斷之
        依據；不能證明被告犯罪或其行為不罰者，應諭知無罪
        之判決，刑事訴訟法第一百五十四條第二項、第一百五
        十五條第二項、第三百零一條第一項分別定有明文。次
        按認定不利於被告之事實，須依積極證據，苟積極證據
        不足為不利於被告事實之認定時，即應為有利被告之認
        定，更不必有何有利之證據，復有最高法院三十年上字
        第八一六號判例可資參考。又事實之認定，應憑證據，
        如未能發現相當證據，或證據不足以證明，自不能以推
        測或擬制之方法，為裁判基礎（最高法院四十年臺上字
        第八六號判例參照）。末按認定犯罪事實，所憑之證據
        ，雖不以直接證據為限，間接證據亦包括在內，然無論
        直接或間接證據，其為訴訟上之證明，須於通常一般之
        人均不致於有所懷疑，而得確信其為真實之程度者，始
        得據之為有罪之認定，倘其證明尚未達到此一程度，而
        有合理性懷疑之存在時，即無從為有罪之認定，此亦有
        最高法院七十六年臺上字第四九八六號判例可資參照。
    (三)經查：
        1.包裝上開偽藥之外包裝盒上確有標示上開商標專用權
          人之公司名義及商標名稱，藥品說明書（仿單）亦確
          有偽造上開公司名義，業經勘驗明確（見原審九十六
          年二月七日審判筆錄），是前開包裝盒及說明書屬偽
          造之準私文書及私文書無訛，業如前述，然既無證據
          證明被告業已售出該等偽藥之仿冒商標商品，則被告
          顯未就上開偽造之私文書及準私文書加以行使，是被
          告顯無為公訴人所指之刑法第二百十六條、第二百二
          十條及第二百十條之犯行。
        2.再扣案之「ＳＴＩＬＮＯＸ」經法商賽諾菲公司鑑定
          後，固認含有佐沛眠（ＺＯＬＰＩＤＥＭ）之成分，
          ，此有法商賽諾菲公司所出具之「ＳＴＩＬＮＯＸ」
          鑑定報告在卷可按而屬現行毒品危害防制條例第二條
          第二項第四款所稱之第四級毒品無誤，然因毒品危害
          防制條例第二條係於九十二年七月九日修正，且該條
          例於修正公布後六個月後即自九十三年一月九日方生
          效，而在該毒品危害防制條例修正前，左沛眠並非屬
          該條例第二條第二項所稱之毒品，是本案被告於上開
          毒品危害防制條例修正施行前之九十二年七月間向李
          肆清購入上開偽藥時，上開偽藥顯尚非屬毒品危害防
          制條例第二條所稱之毒品，被告所為顯亦無該當於毒
          品危害防制條例第四條第四項販賣第四級毒品罪之餘
          地。
    (四)綜上所述，被告上開所為顯無涉犯刑法第二百十六條、
        第二百二十條、第二百十條之行使偽造私文書犯行及涉
        犯違反毒品危害防制條例第四條第四項之販賣第四級毒
        品之犯行，此部分本應為被告無罪判決之諭知，然因公
        訴人認此部分與前開論罪科刑部分有刑法第五十五條想
        像競合犯之裁判上一罪關係，是本院爰不另為無罪判決
        之諭知，附此敘明。
據上論斷，應依刑事訴訟法第369條第1項前段、第364條、第299
條第1項前段，93年4月21日修正前之藥事法第83條第1項，行為
時即修正前商標法第63條、第64條，刑法第11條前段、第2條第1
項前段、第55條，中華民國96年罪犯減刑條例第2條第1項第3款
、第7條第1項、第2項，判決如主文。
本案經檢察官呂文忠到庭執行職務。
中　　華　　民　　國　　96　　年　　7 　　月　　19　　日
　　　　　　　　　刑事第十四庭審判長法　官  陳志洋
　　　　　　　　　　　　　  　　　  法　官  林秀鳳
　　　　　　　　　　　　　　　　　  法　官  沈宜生
以上正本證明與原本無異。
如不服本判決，應於收受送達後十日內向本院提出上訴書狀，其
未敘述上訴之理由者並得於提起上訴後十日內向本院補提理由書
（均須按他造當事人之人數附繕本）。
                                    書記官  陳雅加
中　　華　　民　　國　　96　　年　　7 　　月　　23　　日
附錄：本案論罪科刑法條全文
九十三年四月二十一日修正前藥事法第八十三條第一項
明知為偽藥或禁藥，而販賣、供應、調劑、運送、寄藏、牙保、
轉讓或意圖販賣而陳列者，處五年以下有期徒刑，得併科新臺幣
十萬元以下罰金。
犯前項之罪，因而致人於死者，處七年以上有期徒刑，致重傷者
，處一年以上七年以下有期徒刑。
因過失犯第一項之罪者，處一年以下有期徒刑、拘役或新臺幣十
萬元以下罰金。
第一項之未遂犯罰之。
修正前商標法第六十二條
意圖欺騙他人，有左列情事之一者，處三年以下有期徒刑、拘役
或科或併科新臺幣二十萬元以下罰金：
一、於同一商品或類似商品，使用相同或近似於他人註冊商標之
    圖樣者。
二、於有關同一商品或類似商品之廣告、標帖、說明書、價目表
    或其他文書，附加相同或近似於他人註冊商標圖樣而陳列或
    散布者。」
修正前商標法第六十三條
明知為前條商品而販賣、意圖販賣而陳列、輸出或輸入者，處一
年以下有期徒刑、拘役或科或併科新臺幣五萬元以下罰金。
